【裁判字號】    95,家上,285
【裁判日期】    951229
【裁判案由】    確認親子關係不存在
【裁判全文】
臺灣高等法院民事判決                 95年度家上字第285號
上  訴  人  丙○○
法定代理人  甲○○
訴訟代理人  沈美真律師
被  上訴人  乙○○
上列當事人間確認親子關係不存在事件，上訴人對於中華民國95
年9月11日臺灣臺北地方法院95年度親字第77號第一審判決提起
上訴，本院判決如下：
    主      文
原判決廢棄，發回臺灣臺北地方法院。
    事實及理由
一、按第一審之訴訟程序有重大之瑕疵者，第二審法院得不經言
    詞辯論，廢棄原判決，而將該事件發回原法院，但以因維持
    審級制度認為必要時為限，民事訴訟法第451條第1項、第45
    3條定有明文。又民事訴訟法第249條第2項所謂原告之訴，
    依其所訴之事實，在法律上顯無理由者，係指依原告於訴狀
    內記載之事實觀之，在法律上顯然不能獲得勝訴之判決者而
    言（最高法院62年台上字第845號判例參照），是須起訴狀
    內記載之事實縱令屬實，在法律上仍顯然不能獲勝訴之判決
    ，不須經調查證據即可判斷方屬之，若當事人於其聲明之事
    項，能否為有利於己之證明或法律上之見解顯有爭議，遽難
    論斷時，即不得謂其訴在法律上顯無理由，自不在不經言詞
    辯論逕以判決駁回其訴之列。
二、上訴人起訴主張：上訴人之母甲○○與被上訴人於民國80年
    11月16日結婚，婚後於81年間產下長女郭岱樺後，被上訴人
    及其家人竟冷言嘲諷所生是女兒而非兒子，且發生衝突，上
    訴人之母甲○○與被上訴人因而分居，分居期間甲○○另與
    訴外人林奕文懷孕生下上訴人，依民法第1063條規定，上訴
    人被推定為被上訴人之婚生子女，然上訴人與被上訴人間並
    無血緣關係。因上訴人之身分不明確，致私法上親權地位受
    到不安之危險，有受確認判決之利益，自有提起確認親子關
    係不存在之訴之必要。爰請求確認上訴人與被上訴人間之親
    子關係不存在。原審不經言詞辯論為上訴人敗訴判決，上訴
    人不服提起上訴。於本院聲明：(一)原判決廢棄。(二)請求確認
    上訴人與被上訴人間之親子關係不存在。
三、被上訴人未到庭或提出書狀為任何聲明及陳述。
四、按子女獲知其血統來源，以確定其真實父子身分關係，與其
    人格權攸關，應受憲法保障，而民法第1063條規定，係為兼
    顧身分安定及子女利益而設，惟其規定得提起否認之訴者，
    僅限於夫妻之一方，子女本身並無獨立提起否認之訴之資格
    ，復未顧及子女得獨立提起該否認之訴時應有之合理期間及
    起算日，足使子女之訴訟權受到不當限制，而難以維護其人
    格權益，自應許其以法律推定之生父為被告，準用民事訴訟
    法關於親子關係事件程序中否認子女之訴部分之相關規定，
    提起否認生父之訴，以充分保障其人格權，此為司法院大法
    官會議釋字第587號解釋所肯認。上訴人主張其係生母甲○
    ○與訴外人林奕文所生，而請求確認兩造間之親子關係不存
    在，既有否認被上訴人為其生父之意，揆之前開說明，上訴
    人之請求是否全然無據，乃至上訴人所提確認之訴能否為有
    利於己之證明，未經調查及辯論，無從明瞭。此項訴訟，關
    於婚姻之安定、家庭之和諧、血統之確定、人倫之關係、並
    子女及親生父之最佳利益，如何斟酌損益、衡量利害，應行
    言詞辯論，俾當事人得為攻擊防禦方法之主張及舉證，使為
    充分完足之陳述，以利形成心證而為取捨，方予裁判，始為
    正辦。是本件確認親子關係不存在之訴應經言詞辯論，原審
    不經言詞辯論逕以判決駁回，其訴訟程序有重大瑕疪，基此
    所為之判決，亦屬違背法令。當事人復不同意由本院為裁判
    ，為維持審級制度，自有將本事件發回原審法院更為裁判之
    必要。從而，上訴人執此指摘原判決不當，求予廢棄，為有
    理由。爰將原判決廢棄，發回原審法院重行審理，以符法制
    。
五、據上論結，依民事訴訟法第451條第1項，判決如主文。
中    華    民    國    95    年    12    月    29    日
                    民事第十一庭
                        審判長法  官    鄭雅萍
                              法  官    蘇芹英
                              法  官    薛中興
正本係照原本作成。
如不服本判決，應於收受送達後20日內向本院提出上訴書狀，其
未表明上訴理由者，應於提出上訴後20日內向本院補提理由書狀
（均須按他造當事人之人數附繕本）上訴時應提出委任律師或具
有律師資格之人之委任狀；委任有律師資格者，另應附具律師資
格證書及釋明委任人與受任人有民事訴訟法第466條之1第1項但
書或第2項（詳附註）所定關係之釋明文書影本。
中    華    民    國    96    年    1     月    4     日
                              書記官    黃瑞芬
附註：
民事訴訟法第466條之1（第1項、第2項）：
對於第二審判決上訴，上訴人應委任律師為訴訟代理人。但上訴
人或其他法定代理人具有律師資格者，不在此限。
上訴人之配偶、三親等內之血親、二親等內之姻親，或上訴人為
法人、中央或地方機關時，其所屬專任人員具有律師資格並經法
院認為適當者，亦得為第三審訴訟代理人。


司法院資訊處製作；財團法人民間司法改革基金會備份。
